臺灣高等法院臺中分院刑事判決　　　　 96年度上訴字第627號
上　訴　人　臺灣彰化地方法院檢察署檢察官
上　訴　人
即　被　告　乙○○
上列上訴人等因被告毒品危害防制條例案件，不服臺灣彰化地方
法院95年度訴字第2062號，中華民國96年1月8日第一審判決（起
訴案號：臺灣彰化地方法院檢察署95年度毒偵字第4543號），提
起上訴，本院判決如下：
    主  文
上訴駁回。
    事實及理由
一、本案經本院審理結果，認第一審判決認事用法及量刑均無不
    當，應予維持，並引用第一審判決書記載之事實、證據及理
    由（如附件）。
二、檢察官上訴意旨謂：被告乙○○於本案判決前，復基於反覆
    施用第一級毒品之犯意，分別於民國（下同）95年10月22日
    21時許及同年月27日18時3分許回溯72小時內某時， 在其彰
    化縣田中鎮○○里○○路○段546巷41弄8號住處及其他不詳
    處所，接連施用第一級毒品海洛因2次。 又施用毒品者，本
    具有成癮之病患人格特質，其施用次數、份量通常隨施用毒
    品期間之持續而增長，施用間隔並趨於密集，故施用毒品罪
    之構成要件亦具反覆、延續之特徵，屬法律評價為包括上一
    罪之集合犯，為實質上一罪，依審判不可分原則，該案應為
    起訴效力所及，惟原審認此部分與業經判決部分無從併予審
    理，逕檢還相關卷宗，難認原判決允當云云。按「集合犯」
    係依一般社會通念，特定犯罪行為具有反覆實施之特性，立
    法者於制定刑罰法律之初，亦已認知該種行為類型之反覆性
    ，而有意藉由法條中客觀構成要件之行為要素，涵括上開具
    有反覆實施特性之數個犯罪行為，仍僅接受一次刑法之評價
    為已足；然施用毒品犯罪，或為零星偶一之施用，或長期不
    間斷的反覆施用，均有其可能性，是自難認立法者於制定刑
    罰法律之初，已認知施用毒品行為必屬具反覆性之犯罪，且
    有意藉由法條中客觀構成要件之行為要素，涵括上開具有反
    覆實施特性之數個犯罪行為。況實務上最高法院歷來僅將專
    以觸犯該等法條之罪，為其日常生活之職業者之常業犯，認
    為其性質上屬多數行為之集合犯，在法律上將之擬制為一罪
    （即學理上稱之實質上一罪），而於94年1月7日修正，並於
    95年7月1日施行之新刑法既依據「刑罰公平原則」之考量，
    刪除有關連續犯之規定，並將含有連續犯性質之常業犯一併
    全數刪除，則再以集合犯之概念評價多數施用毒品之行為，
    即有不當，因此，多次施用毒品犯罪之行為，當無論以「集
    合犯」之餘地，此時則應回歸一般刑法上行為單、複數之認
    定，而予論罪科刑，較稱妥適。是原審認公訴人上訴請求併
    辦部分，與業經論罪科刑部分無實質上一罪關係，而退還原
    移送機關，核無不合，公訴人此部分上訴並無理由；至被告
    乙○○上訴請求從輕量刑，惟在本院並未提出其他有利之證
    據及辯解，其上訴亦無理由，均應予駁回。
三、據上論斷，應依刑事訴訟法第373條、第368條，判決如主文
    。
本案經檢察官甲○○到庭執行職務。
中　　華　　民　　國　　96　　年　　4 　　月　　10　　日
　　　　　　　刑事第四庭  審判長法　官　洪　耀　宗
                                法　官　劉　登　俊
　　　　　　　　　　　　　　　　法　官  陳　欣　安
上列正本證明與原本無異。
如不服本判決應於收受送達後十日內向本院提出上訴書狀，其未
敘述上訴之理由者並得於提起上訴後十日內向本院補提理由書（
須按他造當事人之人數附繕本）。
                                書記官　阮　正　枝
中　　華　　民　　國　　96　　年　　4　 　月　　10　　日
附錄：
毒品危害防制條例第10條
施用第一級毒品者，處六月以上五年以下有期徒刑。
施用第二級毒品者，處三年以下有期徒刑。
